【裁判字號】    95,裁,869
【裁判日期】    950427
【裁判案由】    著作權法
【裁判全文】
最  高  行  政  法  院  裁  定
                                     95年度裁字第00869號
上  訴  人  甲○○
被 上訴 人  經濟部智慧財產局
代  表  人  蔡練生
上列當事人間因著作權法事件，上訴人對於中華民國93年9月23
日臺北高等行政法院92年度訴更一字第88號判決，提起上訴。
本院裁定如下：
    主  文
上訴駁回。
上訴審訴訟費用由上訴人負擔。
    理  由
一、按對於高等行政法院判決上訴，非以其違背法令為理由，不
    得為之，行政訴訟法第242條定有明文。是對於高等行政法
    院判決上訴，若未具體說明原判決違背何項法令、不適用或
    如何適用不當之具體情事，即非主張原判決違背法令以為上
    訴理由，其上訴不應准許。
二、本件上訴人於民國80年10月21日申請並經內政部於80年11月
    6日以台（80）內著字第8007724號函核准著作權註冊之「噴
    燈使用方法(一)」（文字著述）著作權註冊案（執照號碼：台
    內著字第106482號，下稱系爭著作），陳報之著作人及著作
    權人分別為「施武村」及「新福來機器廠（即甲○○）」、
    著作完成日期為「72年6月18日」、最初發行日期為「72年6
    月20日」。嗣經訴外人陳文興於83年8月29日向內政部檢舉
    系爭著作非施武村所原創，且陳報之著作完成日及著作首次
    發行日均有虛偽不實之情事，請求撤銷著作權註冊。惟因系
    爭著作有在法院牽涉刑事訴訟之情事，其訴訟事由與上述檢
    舉事由有關連，為免行政、司法對同一事實認定兩歧，前經
    內政部於83年10月27日以台（83）內著字第8323293號函知
    台灣高雄地方法院並副知上訴人，本案將俟前揭訴訟案件判
    決確定再處理。嗣因經濟部智慧財產局組織條例於88年1月
    26日施行，原內政部主管之著作權業務自同日起移撥該局即
    被上訴人掌理，上開刑事訴訟案件復經最高法院以89年度台
    上字第5587號判決確定，其事實認定為系爭著作非「施武村
    」所創作，被上訴人乃於89年11月10日以（89）智著字第89
    009796號函撤銷系爭著作之著作權註冊。上訴人不服，遂循
    序提起本件行政訴訟。其上訴意旨略以：案外人陳文興於系
    爭著作遭被上訴人撤銷註冊後，曾據以自訴本案上訴人甲○
    ○及系爭著作陳報之著作人施武村等2人誣告及詐欺，案經
    台灣台南地方法院於91年3月11日89年度自字第471號刑事判
    決為甲○○、施武村均無罪，判決理由三之（三）中述有「
    ．．．是台灣高等法院高雄分院86年度上更（一）字第228
    號案件依調查證據之結果，．．．惟承審法院對於自訴人（
    即陳文興）所印製之『噴燈使用方法』是否與系爭著作相仿
    及被告是否明知系爭著作係抄襲而來一事，並未為實質之認
    定．．．」。據此，既上述判決指陳台灣高等法院高雄分院
    86年度上更（一）字第228號判決中所述有關本件系爭著作
    是否為抄襲之關鍵事項「未為實質之認定」，被上訴人不經
    相關之查證而逕根據該判決撤銷系爭著作之著作權註冊顯然
    不當。尤其，有關系爭著作之所有刑事訴訟中，所謂案外人
    陳文興所印製之「噴燈使用方法」自始至終均僅為陳文興及
    相關證人口述之物，彼等既未提示「噴燈使用方法」之著作
    內容示於各案承審法官，則如何認定該「噴燈使用方法」確
    係存在？又如何認定系爭著作係抄襲而來？如謂系爭著作為
    抄襲而來，則抄襲之對象必須為確存在之物件方屬成立，然
    而，原承審刑事訴訟之台灣高等法院高雄分院未查及此，被
    上訴人亦未盡查證之責任，其處分自難稱適法公正。今台灣
    台南地方法院之89年度自字第471號刑事判決中既稱「．．
    ．自訴人（即陳文興）所印製之「噴燈使用方法。是否與系
    爭著作相仿及被告是否明知系爭著作係抄襲而來一事，．．
    ．未為實質之認定」，顯然被上訴人原據以撤銷系爭著作之
    著作權註冊之所憑證據尚存有待證之事實。系爭著作在刑事
    訴訟中被認定為抄襲，其所憑證據為證人當庭證詞，惟其中
    並未有相關證物可資證明其證詞為真等語。查上訴人所述並
    未具體說明原判決違背何項法令、不適用或如何適用不當之
    具體情事，依前開規定及說明，上訴人即非主張原判決違背
    法令以為上訴理由，其上訴為不合法，應予駁回。
三、依行政訴訟法第249條第1項前段、第104條、民事訴訟法第
    95條、第78條，裁定如主文。
中    華    民    國    95    年    4     月    27    日
                  第一庭審判長法  官  葉  振  權
                              法  官  陳  秀  美
                              法  官  劉  鑫  楨
                              法  官  梁  松  雄
                              法  官  劉  介  中
以  上  正  本  證  明  與  原  本  無  異
中    華    民    國    95    年    4     月    27    日
                              書記官  郭  育  玎


司法院資訊處製作；財團法人民間司法改革基金會備份。
